最高法院刑事判決　　　　　　　九十四年度台上字第四八０號
　　上　訴　人　台灣高等法院檢察署檢察官
　　被　　　告　甲○○○○○○.
　　　　　　　　　　　　樓
　　選任辯護人　林辰彥律師
　　　　　　　　黃淑怡律師
　　　　　　　　張凱輝律師
上列上訴人因被告偽造文書等罪案件，不服台灣高等法院中華民
國九十一年三月二十九日第二審更審判決（九十年度上更(一)字第
四一０號，起訴案號：台灣台北地方法院檢察署八十六年度偵字
第二０二八一號），提起上訴，本院判決如下：
    主  文
上訴駁回。
    理  由
一、關於行使偽造私文書部分
本件原判決以公訴意旨略以：被告洪欣妤（即洪月娟）原於台北
縣新店市○○○路三三巷十七號大福商務旅館擔任會計，因故於
民國八十六年二月間離職，同年三月五日返回上址幫忙對帳，見
無人在旁，乃趁機竊取該旅館所有第一商業銀行永和分行吉成辦
事處（以下稱一銀吉成辦事處），帳號00000000000
號活期存款存摺一本，並盜蓋大福商務旅館林彰福之印章於取款
憑條上，持向一銀吉成辦事處盜領新台幣（下同）三十萬元之存
款，同年三月十六日，經該旅館總務林於欣發現上情，因認被告
涉犯刑法第二百十六條、第二百十條行使偽造私文書罪嫌。但訊
之被告堅決否認有上開犯行，辯稱：其於八十六年二月從該大福
商務旅館離職後，即不再是會計，其於八十六年三月上旬某日為
幫忙旅館對帳，曾到該旅館一天，但從未接觸上開存摺或印章，
絕無法取得存摺冒領存款等語。經查：告訴人林彰福之女林於欣
固指證被告有盜領存款之情，並有該取款條影本為憑，但別無其
他證據足以證明林於欣所指為真實。且告訴人存款遭盜領時之監
視錄影帶雖由台北縣警察局新店分局拷貝留存，但因承辦警員於
交卸職務一時疏失，而告遺失，現已無法尋獲，有台北縣警察局
新店分局八十六年十二月十日北警店刑字第二三三六四之一號，
八十七年六月十九日北警店刑字第一二五三○號、九十年十月十
六日九十北警店刑字第二五七八一號函可稽，並據證人楊傳德證
稱：「本案是我承辦，我那時因要離職，有辦移交，但沒有人接
我的職務，我長官要我先把證物、公文先放在桌上，但那時也沒
有什麼移交清冊」等語（見偵查卷第十五頁，第一審卷第四五頁
，原審更(一)卷第二六一、一五五頁）。況該監視錄影帶母帶逾二
個月之保存期限已銷毀而無從查證。又曾與證人林於欣一起在銀
行觀看影帶之大福商務旅館職員（現已離職）劉秋蘭證稱：「影
像中不像被告，因帶中女孩較細，有腰身，只有髮型略似，依身
材看起來不像被告，被告較壯」、「老闆及其女兒看到帶中女孩
面孔就說是被告，但我看不像，走態也不像，帶中女孩面孔五官
不是很清楚，有些模糊，我依體型、身材（認）不像被告」等語
（見第一審卷第七０頁反面）；「錄影帶的畫面不是很清楚，嫌
犯是騎機車到銀行的，體型是瘦瘦小小的，只有髮型與面貌類似
，但被告的體型比較魁，錄影帶提款人的體型與被告不太一樣，
提款的人是穿緊身綠色毛衣、黑色牛仔褲」等語（見原審更(一)卷
第三五頁）。證人劉秋蘭既無法明確指認影帶中之提款人為被告
，要難以影帶中之提款人與被告髮型、面貌相「類似」，以印證
林於欣之指認，遽為被告不利之認定。證人即警員李文萌於原審
調查中證稱：「本案是我承辦，因銀行的錄影帶是高倍速，我們
派出所只能借，不能調錄影帶，所以借用銀行的錄影機才能拷貝
，我們有先在銀行看錄影帶內容，除了我還有一位警員林聰翰（
現已離職）、告訴人林於欣、還有銀行的人也有陪同一起看」、
「當時林於欣指認被告洪欣妤是盜領的人，我們就依據告訴人林
於欣所提供的資料及口卡通報單有調被告甲○○○○○○設籍在
彰化的口卡片，有通知，但一直無法通知被告本人到派出所製作
筆錄，錄影帶內盜領存款的人是否被告洪欣妤本人，我無法確認
」、「錄影帶是從正面拍過來的，我的記憶上身是穿黃色衣服的
，高度差不多，約一百六十公分左右，穿褲子或褲裝看不到，身
材比較豐滿，正面我沒有印象，頭髮披肩是直的沒有燙，沒有帶
眼鏡」等語。證人即離職警員林聰翰證稱：「我有與李文萌一起
去第一商銀吉成辦事處，但我當時還是學習警員，所以沒有進去
共同看錄影帶的內容，本件是我的學長李文萌承辦的，所以我就
不清楚錄影帶的內容為何」。證人即一銀吉成辦事處之黃哲三證
稱：「我當時擔任總務，我有拿錄影帶給他們看，我也有去看，
存款戶有指認盜領是那一個人盜領的，警察有說要拿錄影帶存證
，盜領我不記得係何人，時間太久，我現已沒有印象」、「盜領
人的穿著、長相已沒有印象」等語（見原審更(一)卷第一八二、一
八三，三一九、二二九頁），均無從認定何人盜領存款。又以上
揭取款憑條與被告之平時筆跡、當庭書寫之筆跡等多份送請鑑定
結果為：「筆跡不同」，有法務部調查局（）陸(二)第八七○五
五一五八號函在卷可稽（見第一審卷第六三頁）；原審復將前揭
取款憑條與被告記載之現金帳冊二冊、筆記本原本乙冊、記帳簿
原件九張、當庭書寫字跡原件二張、中和市○○街郵局所立存簿
儲金第0000000號帳戶立帳申請書原件乙份、郵政存簿儲
金存款單原本五張、郵政存簿儲金提款單原本乙張、中國信託商
業銀行印鑑卡原本乙張送請鑑定，其結果為：「字跡筆劃特徵不
符」，有法務部調查局調科貳字第○九一○○○四五二二○號函
在卷可稽（見原審更(一)卷第二八六頁），益見前揭取款憑條並非
被告所書寫，則告訴人請求調取得發汽車工業有限公司被告經辦
之文件，核無重複鑑定之實益。又（測謊）鑑驗結果固可為審判
之參考，但非為判斷之唯一及絕對之依據，本案既查無積極證據
足資證明被告犯罪，測謊鑑定之結果縱使不利於被告，亦難全以
測謊鑑定之結果為論罪之依據，則告訴人聲請命被告至法務部調
查局接受測謊，尚非必要，於理由中詳加說明與指駁。綜上以觀
，上開取款憑條既非被告所書寫，現場錄影帶又遭承辦警員不慎
遺失，致無法指認被告有盜領存款之情，是被告所辯，尚可徵信
，此外，復無其他證據足以證明被告有行使偽造私文書之犯行，
其犯罪自屬不能證明，因認第一審諭知被告關於行使偽造私文書
無罪，為無不合，予以維持，駁回檢察官此部分在第二審之上訴
，經核於法尚無不合。檢察官上訴意旨以：被告於八十七年三月
十八日偵訊時所簽姓名及日期之筆跡與上開取款憑條上之筆跡相
似，原審未將之併送鑑定，亦未依告訴人之請求，將被告服務於
得發汽車工業有限公司擔任會計時所經辦之文件，重新送鑑定，
或將被告送測謊，或於銀行同觀錄影帶之告訴人林彰福予以傳訊
，調查職責，尚有未盡。又被告既已離職多時，竟不請自來對帳
，動機已不單純，林於欣於被告單獨於二樓對帳時，又將抽屜鑰
匙交與被告，當時除被告之外，別無他人，是上開盜領行為非被
告莫屬等語。查原判決依憑相關證據，資以認定被告無觸犯行使
偽造私文書之犯行，已無不合。又證據之取捨，屬於事實審法院
之職權，其取捨苟不違背經驗法則或論理法則，即不容其任意指
為違法。本件原審已於判決中敘明將被告日常記載之現金帳冊等
多項原始資料送請鑑定，證明上開取款憑條之筆跡非出於被告之
手筆，及無將被告送測謊之必要。次按證人劉秋蘭證稱：影像中
之女孩面孔五官不是很清楚，有些模糊，且案發距原審審理時，
已逾五年，告訴人非必仍留有印象，是原審未傳訊林彰福，既不
影響事實之認定，亦難指為違法。此外證人林於欣於偵查中證稱
：大福商務旅館之帳戶印鑑章係鎖於抽屜之中，其未於八十六年
二月二十八日至三月初將鑰匙交與被告，並言明上開一銀之帳戶
曾辦理通儲（見偵查卷第二九頁反面、二八頁反面）。則被告自
無從取得印鑑章加以盜用。而金融機構辦理通儲者，於提領現款
時，必須記載密碼，依卷證資料亦無以證明被告得知上開帳戶之
密碼，據以盜領存款。是檢察官此部分之上訴為無理由，應予駁
回。
二、關於盜用印章、竊盜部分
按刑事訴訟法第三百七十六條各款所列之案件，經第二審判決，
不得上訴於第三審法院，法有明文規定。查被告被訴竊盜、盜用
印章部分，核係刑事訴訟法第三百七十六條第二款、第一款所列
之案件，此部分既經原審維持第一審諭知被告無罪，自不得上訴
於第三審法院，檢察官一併提起，顯為法所不許，此部分上訴亦
非合法，應併予駁回。
據上論結，應依刑事訴訟法第三百九十六條第一項、第三百九十
五條前段，判決如主文。
中　　華　　民　　國　九十四　年　　一　　月　二十七　日
                      最高法院刑事第七庭
                          審判長法官  莊　登　照
                                法官  洪　明　輝
                                法官  黃　一　鑫
                                法官  魏　新　和
                                法官  林　秀　夫
      本件正本證明與原本無異
                                      書  記  官
中　　華　　民　　國　九十四　年　　二　　月　　二　　日
                                                      Ｔ
